臺灣基隆地方法院刑事判決　　　　　　　　　　　　　　九十年度訴字第六二四號
　　公　訴　人　臺灣基隆地方法院檢察署檢察官
　　被　　　告　丙○○
　　指定辯護人　本院公設辯護人　乙○○
右列被告因違反毒品危害防治條例案件，經檢察官提起公訴（九十年度偵字第三一四
六號），本院判決如左：
    主  文
丙○○無罪。
    理  由
一、本件起訴意旨略以：丙○○意圖營利，基於概括之犯意，自民國（下同）九十年
    四月中旬某日起至同年七月中旬某日止，在台北縣金山鄉○○村○○○路六五巷
    三號住處，以每包第二級毒品安非他命（重約○‧五公克）新台幣（下同）一千
    元或二千元不等之價格，連續五次販賣丁○○及甲○○吸食，嗣因甲○○於同年
    七月四日向警方自首，供出其毒品購自丙○○，經警於同月二十四日十七時三十
    分許，在丙○○之上址住處搜索查獲，並扣得丙○○所有之第二級毒品安非他命
    一小包（毛重○‧三公克，淨重○‧一公克）、供施用毒品用之吸食器二組及分
    裝袋二個，因認被告涉有販賣毒品罪嫌云云。
二、公訴意旨認為被告丙○○涉有販賣第二級毒品罪嫌，無非係以證人丁○○在警訊
    中、甲○○於警訊及偵查中之證言，及扣案安非他命一小包（毛重○‧三公克，
    淨重○‧一公克）、供吸食毒品用之吸食器二組、分裝袋二個等為依據。訊據被
    告堅詞否認涉有公訴人所指之上開罪嫌，辯稱並未販賣安非他命給丁○○、甲○○二人等語；證人丁○○則於偵查中、甲○○則於偵查中及本院審理中均翻異前
    詞，否認向被告購買安非他命。
三、按犯罪事實，應依證據認定之，無證據不得推定其犯罪事實；又不能證明被告犯
    罪者，應諭知無罪之判決，刑事訴訟法第一百五十四條、第三百零一條第一項分
    別定有明文。次按刑事訴訟法上所謂認定犯罪事實之證據，係指足以認定被告確
    有犯罪行為之積極證據而言，該項證據自須適合於被告犯罪事實之認定，始得採
    為斷罪資料；且認定不利於被告之事實，須依積極證據，苟積極證據不足為不利
    於被告事實之認定時，即應為有利於被告之認定，更不必有何有利之證據；如未
    能發現相當證據，或證據不足以證明，自不能以推測或擬制之方法，以為裁判之
    基礎。又刑事訴訟上證明之資料，無論其為直接或間接證據，均須達於通常一般
    之人均不致有所懷疑，而得確信其為真實之程度，始得據為有罪之認定，若其關
    於被告是否犯罪之證明未能達此程度，而有合理性懷疑之存在，致使無從形成有
    罪之確信，即不得遽為不利被告之認定，分別有最高法院二十九年上字第三一○
    五號、三十年上字第八一六號、四十年臺上字第八六號、七十六年臺上字第四九
    八六號判例可資參照。
四、經查：
(一)被告於本院審理時坦承為警查扣之毛重○‧三公克安非他命、供施用毒品用之吸
    食器二組、分包袋二個均為其所有，故被告持有第二級毒品安非他命之事實，應
    堪認定。
(二)證據之取捨及證明力之判斷，屬法院之職權行使，許其依自由心證予以認定，證
    人先後所述互有歧異時，尤應根據經驗法則及論理法則，參酌其他旁證而為取捨
    ，自無所謂案重初供之必然。最高法院八十五年度台上字第六○八四號判決可資
    參照。查證人丁○○雖先於警訊中證述曾向被告購買安非他命，惟於偵查中則改
    稱：「沒有向他買，是他欠我錢，我施用的安非他命都是他提供的」，嗣又再改
    稱：「（訊以你有向丙○○購買安非他命？）沒有。（訊以你在前一次檢察官偵
    訊時你也是如此說呀？）我說的不是丙○○啦」，則見證人丁○○之證述前後不
    一，出入甚大。
(三)證人甲○○於警訊中雖亦曾證述曾向被告購買安非他命，惟於偵查中則稱：「在
    八十九年五月初的時候，我因為沒有安非他命，就用電話聯絡他，他說他有一小
    包，要賣我一千元，後來我就到他家，將錢交給他，他將安非他命拿給我，就只
    有這一次」，其指證購買之時間，與公訴人所指訴九十年四月中旬至七月中旬間
    販賣之時間，相隔逾一年；證人甲○○於本院審理時又改稱：「（訊以你施用毒
    品安非他命是向何人購買？）我是向賴文傑買的」，「（訊以偵查時為何說是向
    丙○○買的？）是因為還沒有進勒戒所，警察說我沒有事，所以說是丙○○，但
    是我還是進勒戒所了」，顯見證人甲○○證先後證述亦互有歧異。
(四)本案被告雖於住處被查獲第二級毒品安非他命、吸食器二組及分包袋二個，惟僅
    能證明被告確有持有安非他命之事實，仍不能證明被告即曾有販賣安非他命之事
    實；況且，被告住處查獲之安非他命僅毛重○‧三公克，數量甚微，現場亦查無
    其他電子秤等足以推斷有販賣毒品之輔助器具，要難認被告有販賣安非他命之犯
    行；參以前述證人丁○○及甲○○之證述均先後互有歧異，而被告如何販賣、時
    間地點為何、數量價格為何，均無從得悉，則本案之直接證據及間接證據，顯然
    尚未達到通常一般之人均不致有所懷疑，而得確信其為真實之程度，關於被告是
    否犯罪之證明，尚有合理性懷疑之存在。
(五)綜上所述，被告雖持有安非他命，惟無事證足資佐證其係販賣，揆諸前開判例意
    旨，應為有利被告之認定，即被告係意圖施用而持有第二級毒品安非他命。至於
    被告施用安非他命前後之持有安非他命低度行為，應為施用之高度行為所吸收，
    不另論罰；且其施用安非他命犯行，業經台灣基隆地方法院檢察署以九十年度毒
    偵字第一二○四號為不起訴處分，併此敘明。
據上論斷，應依刑事訴訟法第三百零一條第一項判決如主文。
本案經檢察官吳佳齡到庭執行職務
中      華      民      國      九十一    年      四      月    十六    日
                                      臺灣基隆地方法院刑事第三庭
                                          法    官    齊      潔
右正本證明與原本無異。
對於本件判決如有不服，應於收受送達後十日內，向本院提出上訴書狀，上訴於臺灣
高等法院，並按他造當事人之人數附具繕本。
                                    書 記 官    郭  廷  耀
中      華      民      國      九十一    年      四      月    十八    日
